臺灣高雄地方法院刑事判決　　　　　　　　　　　　　　　九十四年度訴字第四號
　　公　訴　人　臺灣高雄地方法院檢察署檢察官
　　被　　　告　甲○○　男　二.
　　指定辯護人　本院公設辯護人丁○○
右列被告因偽造貨幣等案件，經檢察官提起公訴（九十三年度偵字第七五五一號），
本院判決如左：
    主  文
甲○○連續行使偽造之通用紙幣，累犯，處有期徒刑參年伍月，扣案之面額均為新臺
幣壹仟元之偽造通用紙幣壹拾貳張以及未扣案之面額均為新臺幣壹仟元之偽造通用紙
幣參張，均沒收。又共同變造國民
普通小型車駕駛執照壹張上之被告相片壹張，以及變造凌藙宬之重型機車駕駛執照和
國民
面額均為新臺幣壹仟元之偽造通用紙幣拾貳張、未扣案之面額均為新臺幣壹仟元之偽
造通用紙幣參張、變造之乙○○之普通小型車駕駛執照壹張上之被告相片壹張以及變
造凌藙宬之重型機車駕駛執照和國民
    事  實
一、甲○○於民國九十二年間因施用毒品案件，經臺灣高雄地方法院檢察署發布通緝
    ，為圖隱匿身分，竟與姓名年籍不詳、綽號「阿鴻」之成年男子（下稱「阿鴻」
    ）共同基於變造國民
    日下午，在高雄市新興區○○○路一０七號前，交付本身相片三張及新臺幣（下
    同）一萬五千元之代價予「阿鴻」，由「阿鴻」於不詳地點，同時以將乙○○之
    普通小型車駕駛執照一張以及凌藙宬之重型（起訴書誤載為中型）機車駕駛執照
    和國民
    之物，但甲○○並不知該批證件之來源），再均換貼上前開甲○○之照片，而變
    造完成貼有甲○○照片之駕駛執照二張及國民
    高雄市新興區○○○路一０七號前，將該變造之駕駛執照二張及國民
    均交予甲○○，足生損害於乙○○、凌藙宬之權益以及監理機關對於駕駛執照管
    理和戶政機機關對於戶政管理之正確性。
二、甲○○另基於行使偽造通用紙幣之概括犯意，於九十三年四月四日下午二時許，
    在高雄市新興區○○○路一０七號前，向姓名年籍不詳、綽號「小惠」之成年女
    子，以五千元之代價購入而收集面額均為一千元之偽造通用紙幣共十五張，甲○
    ○再於同年四月五日某時，向高雄市○○○路上不詳店名檳榔攤之不知情店員購
    買香菸，並交付上開偽造通用紙幣一張予店員而行使，並據以找回取得九百三十
    五元，復於同年四月六日，先後二次搭乘計程車時，於支付車資時，均交付上開
    偽造通用紙幣各一張予不知情之計程車司機而行使，並藉以各找回七百三十五元
    及七百八十元。嗣為警於九十三年四月九日晚上十一時五十分許，在高雄市新興
    區○○○路一○七號前查獲，並當場扣得前開剩餘尚未行使之面額為一千元之偽
    造通用紙幣十二張以及前揭變造之駕駛執照二張和國民
三、案經高雄市政府警察局三民第一分局報請臺灣高雄地方法院檢察署檢察官偵查起
    訴。
    理  由
一、訊據被告甲○○對於右揭事實均坦承不諱，核與證人乙○○、凌藙宬證述情節相
    符，並有換貼上被告相片而變造之乙○○之普通小型車駕駛執照一張、凌藙宬之
    重型機車駕駛執照和國民
    張扣案為證，且上開扣案之凌藙宬之國民
    印版等印製特徵與真證樣本相符，但人像照片部位之膠膜內層有氣泡及切割痕跡
    ，且膠膜有遭剝離現象，綜合研判係換照片之變造品等情，有法務部調查局九十
    三年十一月三日調科貳字第０九三００四三一五八０號鑑定通知書一份可稽。再
    同扣案之偽造通用紙幣十二張，經鑑定結果，該批偽造紙幣均以彩色噴墨仿印，
    無凹版印紋凸起效果，紙張非鈔券紙，以螢光筆繪製仿紙張螢光纖維絲，菊花水
    印以灰色墨仿製，白水印（１０００數字）以壓凸方式仿造，安全線以灰色墨仿
    造，另以燙印箔膜（含面額數字）仿鈔券正面五段裸露部分，左下角面額數字以
    亮光物質仿折光變色油墨，應均屬偽造等情，有中央印製廠九十三年十月二十八
    日中印發字第０九三０００二一四六號函一份可憑。從而，本件事證明確，被告
    犯行洵堪認定。
二、按中央銀行依中央銀行法第十三條規定發行中華民國貨幣，中華民國貨幣為新臺
    幣，中央銀行發行新臺幣辦法第一條、第二條定有明文，故面額一千元之新臺幣
    即屬中華民國通用紙幣（刑法上貨幣專指硬幣）；又國民
    本資料身分使用，而駕駛執照原則上係駕駛能力之證明，性質上均屬刑法第二百
    十二條所指之特種文書。核被告所為，係犯刑法第一百九十六條第一項前段行使
    偽造通用紙幣罪以及同法第二百十二條之變造普通小型車駕駛執照罪、變造重型
    機車駕駛執照罪和變造國民
    民
    之用而收集偽造通用紙幣之低度行為，應為行使偽造通用紙幣之高度行為所吸收
    ，不另論罪；再被告本於一個變造行為，同時變造前揭分屬乙○○、凌藙宬所有
    之駕駛執照及國民
    質想像競合犯，且斟酌國民
    有表彰個人身分之功能，依刑法第五十五條規定，應從情節較重之變造國民身分
    證罪論處。被告先後三次行使偽造通用紙幣之行為，時間緊接、方法相同，犯罪
    構成要件亦相同，顯係基於概括犯意反覆為之，為連續犯，應依刑法第五十六條
    規定，論以一罪，並加重其刑。又被告先前於九十年間，因施用毒品案件，經本
    院判處有期徒刑八月確定，並於九十二年八月七日執行完畢，有臺灣高等法院被
    告全國前案紀錄表及臺灣高雄地方法院檢察署刑案資料查註紀錄表可參，其於前
    案執行完畢後，五年內再為本件犯行，為累犯，應依刑法第四十七條規定，就變
    造國民
    上開二罪間，犯意各別，行為不同，應分論併罰之。爰審酌被告正值青年，不思
    尋正當手段獲取所需金錢與財物，竟貪圖小利，購買收集偽造通用紙幣持以行使
    ，造成社會大眾對國家強制流通貨幣之不信任，進而為危害金融秩序之安定，復
    又為圖隱匿身分，以避查緝，竟變造他人之駕駛執照及國民
    益及妨害國家機關管理之正確性，然念及其犯後尚知坦承犯行，犯後態度堪認良
    好，且收集購入偽鈔通用紙幣只有十五張，而行使之數量亦僅三張，造成之危害
    尚非鉅大一切情狀，分別量處如主文所示之刑，並定其應執行刑。扣案之面額均
    為一千元之偽造通用紙幣十二張，以及雖經被告行使而未扣案，但無證據顯示業
    已滅失之面額均為一千元之偽造通用紙幣三張，均屬偽造之通用紙幣，均依刑法
    第二百條規定宣告沒收；再變造之乙○○之普通小型車駕駛執照一張上之被告相
    片一張，以及變造凌藙宬之重型機車駕駛執照和國民
    各一張，均為被告所有且供犯罪所用之物，為被告供承在卷，應依刑法第三十八
    條第一項第二款之規定併予沒收。
據上論斷，應依刑事訴訟法第二百九十九條第一項前段，刑法第五十六條、第一百九
十六條第一項、第二百十二條、第五十五條、第四十七條、第二百條、第三十八條第
一項第二款、第五十一條第五款，罰金罰鍰提高標準條例第一條前段，判決如主文。
本案經檢察官丙○○到庭執行職務。
中　　　華　　　民　　　國　　九十四　　年　　　三　　　月　　　十　　　日
                                臺灣高雄地方法院刑事第三庭
                                審判長法  官  黃建榮
                                      法  官  高思大
                                      法  官  陳威龍
右正本證明與原本無異。
如不服本判決，應於收受送達後十日內向本院提出上訴書狀。
　　　　　　　　　　　　　　　　　　　書記官  張家瑜
中　　　華　　　民　　　國　　九十四　　年　　　三　　　月　　　十　　　日
附錄論罪科刑法條：
刑法第一百九十六條第一項：
行使偽造、變造之通用貨幣、紙幣、銀行券，或意圖供行使之用而收集或交付於人者
，處三年以上十年以下有期徒刑，得併科五千元以下罰金。
中華民國刑法第二百十二條
偽造、變造護照、旅券、免許證、特許證及關於品行、能力服務或其他相類之證書、
介紹書，足以生損害於公眾或他人者，處一年以下有期徒刑、拘役或三百元以下罰金
。
